【裁判字號】    99,交抗,1857
【裁判日期】    990929
【裁判案由】    違反道路交通管理處罰條例
【裁判全文】
臺灣高等法院交通事件裁定            99年度交抗字第1857號
抗  告    人
即原處分機關  臺北市交通事件裁決所
代  表    人  甲○○
受  處  分人  乙○○
上列抗告人因受處分人違反道路交通管理處罰條例案件，不服臺
灣臺北地方法院，中華民國99年8月31日所為裁定（99年度交聲
字第1246號），提起抗告，本院裁定如下：
    主  文
抗告駁回。
    理  由
一、抗告意旨略以：本件受處分人乙○○之違規行為，依道路交
    通管理處罰條例第24條第1項第2款規定應接受道路交通安全
    講習；而道路交通安全講習，依行政罰法第2條第1項第4款
    規定，屬其他種類之行政罰。又一行為同時觸犯刑事法律及
    違反行政法上義務規定者，依刑事法律處罰之；但其行為應
    處以其他種類行政罰或得沒入之物而未經法院宣告沒收者，
    亦得裁處之，行政罰法第26條第1項定有明文，則本案裁處
    應接受道路交通安全講習部分，應屬有據。檢察官所為緩起
    訴處分，固命受處分人參加道路交通安全講習10小時，惟兩
    者辦理機關不同，講習內容亦或有異，原審撤銷原處分機關
    所為「應接受道路交通安全講習」之裁處，與上開規定應有
    出入，爰請撤銷原裁定，更為適當之裁定等語。
二、按汽車駕駛人飲用酒類或其他類似物後其吐氣所含酒精濃度
    超過每公升0.25毫克或血液中酒精濃度超過百分之0.05以上
    者，不得駕車；汽車駕駛人駕駛汽車經測試檢定酒精濃度超
    過規定標準者，處新臺幣（下同）1萬5千元以上6萬元以下
    罰鍰，並當場移置保管該汽機車及吊扣其駕駛執照1年，另
    應接受道路交通安全講習；道路交通安全規則第114條第2款
    、道路交通管理處罰條例第35條第1項第1款、第24條第1項
    第2款分別定有明文。
三、經查：
  (一)原處分對於受處分人酒後駕車部分之處罰，係基於單一違規
    行為，依據同一法律規定（道路交通管理處罰條例第35條第
    1項第1款、第24條第1項第2款）所為之處罰，其處罰方式雖
    有3種，然實際則為單一處分，無法割裂，故原處分關於此
    部分之裁決均在聲明異議及抗告範圍內，應受本院審查，合
    先敘明。
  (二)本件受處分人於民國97年8月22日凌晨1時51分許，駕駛車牌
    號碼CV-3827號自用小客車，行經臺北市○○區○○路與寧
    波西街路口前，為警攔檢，當場測得其呼氣中所含酒精濃度
    值達每公升0.67毫克，超過標準值之違規事實，有臺北市政
    府警察局舉發違反道路交通管理事件通知單及酒精濃度檢測
    單等影本各乙紙在卷可按。受處分人上開酒後駕車之違規行
    為，同時觸犯刑法第185條之3之公共危險罪，業經臺灣臺北
    地方法院檢察署檢察官以97年度偵字第19558號為緩起訴處
    分，緩起訴期間為1年，且應於緩起訴處分確定後3個月內向
    國庫支付3萬元，並於緩起訴處分確定後10個月內接受10小
    時道路交通安全講習；該緩起訴處分嗣經臺灣高等法院檢察
    署於97年10月14日以97年度上職議字第11463號駁回再議確
    定，緩起訴期間為97年10月14日起至98年10月13日止；受處
    分人業已於97年12月5日依檢察官執行命令向國庫支付3萬元
    ，並已履行前開命令，緩起訴期滿未經撤銷等情，亦有上開
    緩起訴處分書、執行緩起訴處分命令通知書暨附表、收據等
    影本及本院被告前案紀錄表各1份在卷可參，復為抗告人及
    受處分人均不爭執，此部分事實堪以認定。
  (三)按一行為同時觸犯刑事法律及違反行政法上義務規定者，依
    刑事法律處罰之；但其行為應處以其他種類行政罰或得沒入
    之物而未經法院宣告沒收者，亦得裁處之，行政罰法第26條
    第1項定有明文。考其立法目的，無非以一行為同時觸犯刑
    事法律及違反行政法上義務規定時，由於刑罰與行政罰同屬
    不法行為之制裁，而刑罰之懲罰作用較強，依刑事法律處罰
    即足資警惕，實無一事二罰再處行政罰之必要，但罰鍰以外
    之沒入或其他種類行政罰，因兼具維護公共秩序之作用，為
    達行政目的，行政機關仍得併予裁處。本件受處分人酒後駕
    車之違規行為，係一行為同時觸犯刑事法律及違反行政法上
    之義務規定，刑事部分受處分人既已依緩起訴處分命令，支
    付具有罰金性質之處分金3萬元及接受10小時之交通安全講
    習，且緩起訴期滿而未被撤銷，基於一事不二罰原則，原處
    分機關仍裁處受處分人罰鍰49,500元及應參加道路安全講習
    ，自難認為允洽。而其中罰鍰部分，受處分人所支付上開具
    有罰金性質之處分金僅3萬元，金額仍低於道路交通管理處
    罰條例第35條第1項第1款暨違反道路交通管理事件統一裁罰
    基準表所定之最低罰鍰基準額49,500元，是受處分人所繳納
    不足最低罰鍰基準額之部分（即19,500元），自仍應依道路
    交通管理處罰條例第35條第8項規定裁處。另關於裁處應參
    加道路交通安全講習部分，因受處分人就同一事件已依緩起
    訴命令接受10小時之交通安全講習，乃同屬「裁罰性」之不
    利益處分，且緩起訴處分前揭命令之目的，兼具維護公共交
    通秩序之作用，已可達交通裁罰機關裁罰受處分人接受道路
    交通安全講習所欲達成之相同行政目的，就行政處分之手段
    性、目的性而言，顯無一事重為裁處之必要，故原處分重複
    裁處受處分人應參加道路交通安全講習，有違一事不二罰原
    則。
四、綜上所述，原審認原處分機關漏未斟酌受處分人已依緩起訴
    處分命令支付國庫3萬元並接受交通安全講習10小時，依法
    僅得就罰鍰之差額（即19,500元）及吊扣駕駛執照部分，予
    以裁處，原處分機關竟仍全額裁處，並命受處分人再參加道
    路交通安全講習，顯有違一事不二罰原則，因而撤銷原處分
    ，改裁處受處分人罰鍰19,500元，並吊扣小型車普通駕駛執
    照1年，核無違誤。抗告意旨徒以辦理道路安全講習之機關
    不同，講習內容亦或有異為由，提起抗告，指摘原裁定關於
    撤銷原處分命受處分人參加道路交通安全講習部分不當，為
    無理由，自應予駁回。
據上論斷，應依道路交通管理處罰條例第89條，道路交通案件處
理辦法第26條，刑事訴訟法第412條，裁定如主文。
中    華    民    國    99    年    9     月    29    日
                     刑事第五庭  審判長法  官  李英勇
                                       法  官  白光華
                                       法  官  崔玲琦
以上正本證明與原本無異。
不得再抗告。
                                       書記官  馬佳瑩
中    華    民    國    99    年    9     月    30    日

司法院資訊處製作；財團法人民間司法改革基金會備份。
